【裁判字號】    95,交簡上,79
【裁判日期】    950717
【裁判案由】    業務過失致死
【裁判全文】
臺灣桃園地方法院刑事判決            95年度交簡上字第79號
公  訴  人  台灣桃園地方法院檢察署檢察官
上  訴  人  甲○○
上列上訴人因業務過失致死案件，不服本院95年度壢交簡第506
號，中華民國95年4 月28日第一審判決（聲請簡易判決處刑案號
：95年度偵字第4082號），提起上訴，本院管轄之第二審地方法
院合議庭判決如下：
    主  文
原判決撤銷。
甲○○從事業務之人，因業務上之過失致人於死，處有期徒刑伍
月，如易科罰金，以參佰元折算壹日。緩刑貳年。
    事  實
一、甲○○係桃園縣中壢市○○路684 號4 樓之「祐豐交通有限
    公司」司機，為從事業務之人，其於民國95年1 月4 日中午
    ，駕駛車牌號碼JG-622號營業用曳引車，沿桃園縣蘆竹鄉○
    ○路往南竹路方向行駛，於同日13時30分許，行經同鄉○○
    村○○道路與蘆興街間之號誌故障而無交通警察指揮之交岔
    路口時，本應注意行車速度依標誌之規定，該路段之速限為
    每小時60公里；且車輛行經號誌故障而無交通警察指揮之交
    岔路口，應減速慢行，作隨時停車之準備；並應注意車前狀
    況，隨時採取必要之安全措施，以避免危險之發生，而依當
    時之天候晴，日間自然光線、路面乾燥無缺陷、無障礙物等
    情況，顯無不能注意之情事，竟疏未注意上開規定，仍超速
    以時速70至80公里之速度駛入該交岔路口，而未減速慢行，
    以作隨時停車之準備，復未注意其車前狀況，適有溫玉鳳騎
    乘車號RXI-361 號輕型機車，沿蘆興路由南竹路往南崁路方
    向行駛，途經上開交岔路口時，原應注意其所行駛蘆興路之
    路幅寬小於該新開道路達4 公尺以上，已屬支線道，應暫停
    讓在幹線道上之甲○○所駕曳引車先行，竟亦疏未注意及此
    ，即貿然駛入該交岔路口，迨甲○○發覺時，煞避已然不及
    ，其所駕曳引車之右前車頭遂直接撞擊溫玉鳳所騎機車之車
    身，並於輾壓溫玉鳳及其機車後，隨即起火燃燒，致溫玉鳳
    受有外傷性休克、胸腹部純挫傷併內出血而當場死亡。甲○
    ○於肇事後，於有偵查犯罪權限之機關未發覺犯罪前，向據
    報到場處理之警員沈宏昌坦承肇事自首，進而接受本件之裁
    判。
二、案經台灣桃園地方法院檢察署檢察官相驗後自動檢舉偵查後
    聲請簡易判決處刑。
    理  由
一、上開犯罪事實，業據被告甲○○分別於警詢及偵訊中及本院
    審理時坦承不諱，復有桃園縣警察局道路交通事故調查報告
    書、現場照片在卷可稽。又本件被害人溫玉鳳因車禍死亡，
    亦經台灣桃園地方法院檢察署檢察官督同法醫師相驗屬實，
    製有勘驗筆錄、相驗屍體證明書、驗斷書附卷可憑。按行車
    速度，依速限標或標線之規定，無標誌或標線者，行車時速
    不得超過50公里；又汽車行經無號誌之交岔路口處，應減速
    慢行，作隨時停車之準備；汽車行駛時，駕駛人應注意車前
    狀況，並隨時採取必要之安全措施；道路交通安全規則第93
    條第1 項第1 款、第2 款及第94條第3 項分別定有明文，是
    駕駛人被課與上開避免危害發生之注意義務，而徵諸當時天
    氣晴朗，光線、視距良好，路面乾燥無缺陷、無障礙物等情
    況，亦無何不能注意情事，被告卻未注意車前狀況並採取必
    要安全措施，行經該交岔路口時不僅未減速慢行，甚至以超
    過50公里速限規定之速度行駛，而違反上開注意義務之規範
    ，對於本件車禍之發生確有過失，堪予認定。另按車輛行至
    無號誌或號誌故障而無交通警察指揮之交岔路口，支線道車
    應暫停讓幹線道車先行，道路交通安全規則第102 同第1 項
    第2 款前段定有明文，而稽之上開道路交通事故現場圖，被
    害人溫玉鳳騎乘車號RXI-361 號輕型機車所行駛之路段即沿
    蘆興路由南竹路往南崁路方向行駛，該蘆興路之路寬小於該
    新開道路達4 公尺以上，已屬支線道，至該交岔路口本應暫
    停讓在幹線道上之被告甲○○所駕曳引車先行，卻亦疏未注
    意及此，即貿然駛入該交岔路口，而違反上開注意義務之規
    範，對於本件車禍之發生亦同有過失。綜上所述，被告甲○
    ○、被害人溫玉鳳上開過失情形，終釀成本件車禍，而致被
    害人溫玉鳳之死亡結果；被告甲○○之過失行為，與該等死
    亡結果間有相當因果關係，雖被害人溫玉鳳對於本件車禍之
    發生亦同有過失，然此亦無解於被告甲○○之刑責。從而，
    本件事證明確，被告甲○○犯行洵堪認定。
二、論罪科刑：
（一）查被告甲○○係「祐豐交通有限公司」司機一節，業據其
      自承在卷，為從事駕駛業務之人，其因業務上之過失，致
      人於死，核其所為，係犯刑法第276 條第2 項之業務過失
      致人於死罪。
（二）按刑法於94年2 月2 日修正公布，95年7 月1 日施行後，
      有關新舊法之適用原則，其中法律變更之比較適用原則，
      新法第2 條第1 項之規定，係規範行為後法律變更所生新
      舊法律比較適用之準據法，於新法施行後，應適用新法第
      2 條第1項 之規定，為「從舊從輕」之比較；又刑之重輕
      標準，依裁判時之規定。而修正後刑法第2 條第1 項規定
      ：「行為後法律有變更者，適用行為時之法律。但行為後
      之法律有利於行為人者，適用最有利於行為人之法律」，
      此條規定乃與刑法第1 條罪刑法定主義契合，而貫徹法律
      禁止溯及既往原則，係規範行為後法律變更所生新舊法律
      比較適用之準據法，是刑法第2 條本身雖經修正，但刑法
      第2 條既屬適用法律之準據法，本身尚無比較新舊法之問
      題，應一律適用裁判時之現行刑法第2 條規定以決定適用
      之刑罰法律，先予辨明。又以本次刑法修正之比較新舊法
      ，應就罪刑有關之共犯、未遂犯、想像競合犯、牽連犯、
      連續犯、結合犯，以及累犯加重、自首減輕暨其他法定加
      減原因（如身分加減）與加減例等一切情形，綜其全部罪
      刑之結果而為比較，最高法院95年5 月23日著有95年度第
      8 次刑庭會議決議可資參照。經查：被告行為後，刑法關
      於罰金刑之計算單位及處罰、易科罰金之折算標準、自首
      及緩刑規定，均有修正如下：
 （1）刑法第62條之規定業已於94年1 月7 日修正公布，並於95
      年7 月1 日施行，修正前刑法第62條規定：「對於未發覺
      之罪自首而受裁判者，減輕其刑。但有特別規定者，依其
      規定。」；修正後刑法第62條則規定：「對於未發覺之罪
      自首而受裁判者，得減輕其刑。但有特別規定者，依其規
      定。」，是有關自首之規定，依照修正前刑法第62條之規
      定為「必減」其刑，修正後則改為「得減」其刑，此項變
      動影響行為人之刑罰法律效果，係屬法律變更。
 （2）於罰金刑之計算單位及處罰部分：刑法第33條第5 款業於
      94年2 月2 日修正公布，並自95年7 月1 日起施行；修正
      前刑法第33條第5 款規定「罰金：1 元以上。」；修正後
      刑法第33條第5 款規定「罰金：新臺幣1,000 元以上，以
      百元計算之。」；另95年6 月14日修正公布之中華民國刑
      法施行法第1 條之1 ：「中華民國94年1 月7日 刑法修正
      施行後，刑法分則編所定罰金之貨幣單位為新臺幣。94年
      1 月7 日刑法修正時，刑法分則編未修正之條文定有罰金
      者，自94年1 月7 日刑法修正施行後，就其所定數額提高
      為30倍。但72年6 月26日至94年1 月7日 新增或修正之條
      文，就其所定數額提高為3 倍。」，現行刑法中，有關於
      罰金刑之計算單位及處罰之規定已有修正，自屬法律變更
      。
 （3）刑法第41條第1 項業於94年1 月7 日修正公布，並於95年
      7 月1 日施行，修正前刑法第41條第1 項前段規定：「犯
      最重本刑為5 年以下有期徒刑以下之刑之罪，而受6 個月
      以下有期徒刑或拘役之宣告，因身體、教育、職業、家庭
      之關係或其他正當事由，執行顯有困難者，得以1 元以上
      3 元以下折算一日，易科罰金。」，又被告行為時之易科
      罰金折算標準，修正前罰金罰鍰提高標準條例第2 條前段
      （現已刪除）規定，就其原定數額提高為100 倍折算1 日
      ，則本件被告行為時之易科罰金折算標準，應以銀元300
      元折算1 日，經折算為新臺幣後，應以新臺幣900 元折算
      為1 日；修正後刑法第41條第1 項前段則規定：「犯最重
      本刑為5 年以下有期徒刑以下之刑之罪，而受6 個月以下
      有期徒刑或拘役之宣告者，得以新臺幣1,000 元、2,000
      元或3,000 元折算1 日，易科罰金。」，此項修正屬科刑
      規範事項之變更，其折算標準為裁判時所應諭知，屬法律
      變更。
 （4）刑法第74條業已於94年1 月7 日修正公布，並於95年7 月
      1 日施行，修正前刑法第74條規定：「受二年以下有期徒
      刑、拘役或罰金之宣告，而有左列情形之一，認為以暫不
      執行為適當者，得宣告二年以上五年以下之緩刑，其期間
      自裁判確定之日起算：一  未曾受有期徒刑以上刑之宣告
      者。二  前受有期徒刑以上刑之宣告，執行完畢或赦免後
      ，五年以內未曾受有期徒刑以上刑之宣告者。」；修正後
      刑法第74條第1 項規定規定：「受2 年以下有期徒刑、拘
      役或罰金之宣告，而有下列情形之一，認以暫不執行為適
      當者，得宣告2 年以上5 年以下之緩刑，其期間自裁判確
      定之日起算：一、未曾因故意犯罪受有期徒刑以上刑之宣
      告者。二、前因故意犯罪受有期徒刑以上刑之宣告，執行
      完畢或赦免後，5 年以內未曾因故意犯罪受有期徒刑以上
      刑之宣告者。」，同條並增定第二項：「緩刑宣告，得斟
      酌情形，命犯罪行為人為下列各款事項：一、向被害人道
      歉。二、立悔過書。三、向被害人支付相當數額之財產或
      非財產上之損害賠償。四、向公庫支付一定之金額。五、
      向指定之公益團體、地方自治團體或社區提供四十小時以
      上二百四十小時以下之義務勞務。六、完成戒癮治療、精
      神治療、心理輔導或其他適當之處遇措施。七、保護被害
      人安全之必要命令。八、預防再犯所為之必要命令。」、
      第三項：「前項情形，應附記於判決書內。」、第四項：
      「第2 項第3 款、第4 款得為民事強制執行名義。「及第
      五項：「緩刑之效力不及於從刑與保安處分之宣告。」；
      此項修正，本屬刑罰之執行事項，但兼具使「其刑之宣告
      失其效力」之法律效果，相當於科刑範圍之變更，亦應屬
      法律變更。
 （5）經綜合比較上開修正前、後之條文有關罰金刑之計算單位
      及處罰之規定（即比較修正前、後刑法第33條第5 款之規
      定；增訂之刑法施行法第1 條之1 與被告行為時之罰金罰
      鍰提高標準條例第1 條前段、現行法規所定貨幣單位折算
      新台幣標準第2 條之規定）、前述易科罰金折算標準、自
      首及緩刑（本件被告前未曾犯罪受有期徒刑之宣告，有臺
      灣高等法院被告前案紀錄表在卷可稽，是不論適用修正前
      或修正後之規定，皆可宣告緩刑，然修正後刑法第74條第
      2 項新增得命被告履行負擔、同條第4 項緩刑效力不及於
      從刑及保安處分，而修正前刑法第74條則無上開規定，整
      體比較之下，適用修正後之規定，並無較有利於被告）等
      規定，揆諸前揭最高法院決議及修正後刑法第2 條第1 項
      前段、後段規定之「從舊、從輕」原則，適用修正後之法
      律並未較有利於被告，自應全部適用被告行為時之法律，
      即修正前刑法之相關規定予以論處。
 （6）查被告甲○○於肇事後，在有偵查犯罪權限之機關未發覺
      犯罪前，向據報到場處理之警員沈宏昌坦承肇事，此有桃
      園縣政府警察局道路交通事故肇事人自首情形紀錄表1份
      在卷可憑，且被告復於事後接受本院之審理，已符修正前
      刑法第62條前段規定自首之要件，應依該條規定減輕其刑
      。爰審酌被告甲○○無前科紀錄之素行，就本件車禍發生
      之過失程度，其所為造成被害人溫玉鳳死亡，所生危害甚
      鉅，惟犯罪後已與被害人家屬達成和解、賠償損失（參見
      卷附桃園縣蘆竹鄉公所函附之調解委員會調解書1 份），
      並考量其犯罪後之態度等一切情狀，量處如主文所示之刑
      ，並依修正前刑法第41條第1 項前段之規定諭知易科罰金
      之折算標準。又查被告甲○○前未曾受有期徒刑以上刑之
      宣告，此有台灣高等法院被告前案紀錄表一份在卷可按，
      其因一時疏失而駕駛肇事，事後又已與被害人家屬達成和
      解、賠償損失，是被告經此偵審程序及科刑教訓後，日後
      行車自當知所警惕，信無再犯之虞，本院因認前開宣告之
      刑以暫不執行為適當，爰併予依修正前刑法第74條第1款
      規定宣告緩刑2 年，以勵自新。
（三）原審予被告論罪科刑，固非無見，惟查：（1） 被告甲○
      ○業已於原審判決前與被害人家屬達成和解、賠償損失，
      迄至上訴時始提出主張，致原審未及審酌而以被告甲○○
      未與被害人家屬和解之情節而納入量刑斟酌事項，容有未
      洽。（2） 被告甲○○行為後刑法有上開規定之修正，經
      比較新舊法適用，上開論罪科刑應以舊法對於被告較為有
      利，原審未及比較適用，亦有未洽。惟原判決該部分既有
      上開可議，應由本院予以撤銷改判，以期適法。
據上論斷，應依刑事訴訟法第455 條之1 第3 項、第369 條第1
項前段、第364 條、第299 條第1 項前段，刑法第2 條第1 項前
段、第276 條第2 項，修正前刑法第62條前段、第41條第1 項前
段、第74條第1 款，罰金罰鍰提高標準條例第1 條前段、修正前
罰金罰鍰提高標準條例第2 條，判決如主文。
本案經檢察官張啟聰到庭執行職務。
中    華    民    國    95    年     7    月    17    日
                     台灣桃園地方法院交通法庭
                         審判長法  官  游  紅  桃
                               法  官  黃  永  定
                               法  官  陳  雪  玉
不得上訴。
以上正本證明與原本無異。
                               書記官  戴  育  萍
中    華    民    國    95    年    7     月    17    日
附論罪科刑依據之法條：
中華民國刑法第276條
（過失致死罪）
因過失致人於死者，處2 年以下有期徒刑、拘役或2 千元以下罰
金。
從事業務之人，因業務上之過失犯前項之罪者，處5 年以下有期
徒刑或拘役，得併科3 千元以下罰金。


司法院資訊處製作；財團法人民間司法改革基金會備份。
